【裁判字號】    92,易,304
【裁判日期】    920319
【裁判案由】    違反商標法
【裁判全文】
臺灣高雄地方法院刑事判決                          九十二年度易字第三四號
    公  訴  人  臺灣高雄地方法院檢察署檢察官
    被      告  甲○○
右列被告因違反商標法案件，經檢察官聲請簡易判決處刑（九十一年度偵字第二四五
九八號），本院認不宜以簡易判決處刑（九十二年度簡字第二五一號），改依通常程
序審理，本院判決如左：
    主  文
甲○○無罪。
    理  由
一、甲○○明知「ＲＯＬＥＸ」係瑞士商勞力士公司（下稱勞力士公司）向我國經濟
    部中央標準局（已於民國（下同）八十八年一月二十六日改制為經濟部智慧財產
    局）申請註冊登記，取得商標專用權，分別指定使用於錶、及其他計時器具、及
    其各種件與附件、錶、及併合於錶上使用之寶石、及應屬於本類之其他商品，且
    為相關大眾所共知之商標文字、圖樣，復仍在專用期間內，任何人未經該等商標
    專用權人之同意或授權，不得於同一商品，使用相同於此等註冊商標之商品，或
    將此商品輸入或輸出。甲○○亦明知其於民國（下同）九十一年七月中旬以及同
    年八月三日，在高雄市六合夜市以每支新台幣（下同）五千元代價所購得之五支
    標示「ＲＯＬＥＸ」牌手錶，係由某不詳姓名者所製造，意圖欺騙他人使用相同
    於商標專用權人註冊商標及指定使用商品之圖樣，竟因其義大利籍友人ＥＭＡＮ
    ＵＥＬＡ  ＢＯＲＲＩ所託，於同年八月五日交由美商優必速快遞公司輸出至義
    大利該友人處。嗣因其中三支遭退運至桃園中正機場貨運站時，始查獲上情，並
    扣得仿冒之「ＲＯＬＥＸ」牌手錶三支，因認被告涉犯商標法第六十三條明知為
    違冒商標法第六十二條之商品意圖販賣而輸出罪云云。
二、按犯罪事實應依證據認定之，無證據不得推定其犯罪事實；又不能證明被告犯罪
    ，應諭知無罪之判決，刑事訴訟法第一百五十四條及第三百零一條分別定有明文
    ，故被告否認犯罪事實所持之辯解，縱屬不能成立，仍非有積極證據足以證明其
    犯罪行為，不能遽為有罪之認定。又按刑事訴訟法上所謂認定犯罪事實之證據，
    係指足以認定被告確有犯罪行為之積極證據而言，如未能發現相當證據或證據不
    足以證明，自不能以推測或擬制之方法，以為裁判基礎，而認定不利於被告之事
    實，須依積極證據，苟積極證據不足為不利被告之認定時，即應為有利於被告之
    認定，更不必有何有利之證據；再認定犯罪事實所憑之證據，雖不以直接證據為
    限，間接證據亦包括在內，然而無論直接證據或間接證據，其為訴訟上之證明，
    須於通常一般之人均不致有所懷疑，而得確信其為真實之程度者，始得據為有罪
    之認定，倘其證明尚未達到此一程度，而有合理之懷疑存在而無從使事實審法院
    得有罪之確信時，即應由法院為諭知被告無罪之判決。亦即若證據資料在經驗科
    學上或論理法則上尚有對被告較為有利之存疑，而無從依其他客觀方法排除此項
    合理之可疑，即不得以此資料作為斷罪之基礎，且刑事訴訟制度受「倘有懷疑，
    即從被告之利益為解釋」、「被告應被推定為無罪」之原則所支配，故得為訴訟
    上之證明者，無論為直接或間接證據，須客觀上於一般人均不致有所懷疑而達於
    確信之程度者，始可據為有罪之認定，倘其證明尚未達於「確信」之程度，而有
    合理可疑存在時，即難據以為被告不利認定，換言之，在法律判斷上，即不能為
    被告有罪之認定。
三、又商標法第六十三條明知為違冒商標法第六十二條之商品意圖販賣而輸出罪，其
    構成要件為：(一)客觀構成要件：行為客體為商標法第六十二條規定之仿冒商品
    須有輸出之行為；(二)主觀構成要件：須明知為違反商標法第六十二條之商品，
    且有販賣之意圖始足當之。準此，行為人倘非出於販賣之目的而輸出違反商標法
    第六十二條之商品，即難認該當於商標法第六十三條明知為違冒商標法第六十二
    條之商品意圖販賣而輸出罪。
四、本件公訴人認被告涉犯商標法第六十三條明知為違冒商標法第六十二條之商品意
    圖販賣而輸出罪，無非係以：被告甲○○於警詢中自白；香港商勞力士中心
    股份有限公司台灣分公司鑑定證明；仿冒之「ＲＯＬＥＸ」牌手錶三支扣案；
    進口報單、Ｘ光檢查儀注檢貨物報告表、ＵＰＳ  ＷＡＹＢＩＬＬ（貨運清單
    ）及商標（標章）圖形查詢資料，為主要依據。惟訊據被告固坦承有輸出上開仿
    冒手錶之行為，惟辯稱：我是在網路聊天室認識一位美大利網友ＥＭＡＮＵＥＬ
    Ａ  ＢＯＲＲＩ，他問我在臺灣可不可以買到仿冒高級手錶，我告訴他我會幫他
    留意，後來我在高雄市六合夜市看到仿冒「ＲＯＬＥＸ」手錶，我買了一支贈送
    給他，他要求我再幫他買，所以於九十一年七月三十一日匯美金六百零八元給我
    ，所以我就幫他買，然後寄去給他，並沒有要賣等語。經查，依上開公訴人所提
    出之證據，至多僅能證明扣案「ＲＯＬＥＸ」牌手錶三支，確係為違反商標法第
    六十二條第一款之商品，且被告確實有將上開扣案之仿冒手錶，輸出臺灣至義大
    利，因故自義大利退運至臺灣等情，惟輸出仿冒手錶之原因非僅販買一項而已，
    亦有可能係出於贈與而輸出，或如被告之辯解係代為購買等原因而為輸出，而另
    依卷存被告所親書之姓名、住址資料及匯款單，從其證據資料在經驗科學上或論
    理法則上，除可認為係「販賣」之情事外，尚有可能係如被告所言係匯款請其代
    為購買而為被告有利之存疑，然本件並無從依其他客觀方法排除此項對被告有利
    之合理可疑，自難以此資料作為斷罪之基礎，此外復核無其他積極證據足認被告
    確有公訴人所指之犯行，揆諸首揭說明，不能證明被告犯罪，依法應為無罪之諭
    知。
五、據上論斷，應依刑事訴訟法第三百零一條第一項，判決如主文。
本案經檢察官李門騫到庭執行職務。
中      華      民      國      九十二      年      三    月    十九    日
                                  臺灣高雄地方法院刑事第七庭
                                      法  官  曾吉雄
右正本證明與原本無異。
如不服本判決，應於判決送達後十日內，向本院提出上訴狀。
                                      書記官   唐美玲
中    華    民    國    九十二    年       三      月       十九       日


司法院資訊處製作；財團法人民間司法改革基金會備份。
